臺北高等行政法院判決
　　　　　　　　　　　　　　　　　　 95年度訴字第03769號
　　　　　　　　　　　　　　　.
原　　　告　甲○○
訴訟代理人　許秀川　會計師
被　　　告　臺北縣政府稅捐稽徵處
代　表　人　乙○○（處長）
訴訟代理人　丙○○
上列當事人間因地價稅事件，原告不服臺北縣政府中華民國95年
9月1日北府訴決字第0950156677號訴願決定，提起行政訴訟。本
院判決如下：
    主  文
原告之訴駁回。
訴訟費用由原告負擔。
　　事  實
一、事實概要：
　　原告就其所有坐落新店市○○段稻子園坑小段130-6地號等
    23筆土地，向被告申請改課徵田賦，案經被告所屬新店分處
    查核後認與土地稅法課徵田賦規定不符，乃以94年12月26日
    北稅新一字第0940034878號函系爭號函否准所請，原告不服
    ，提起訴願，亦遭駁回，遂向本院就原告所有關於系爭新坡
    段280 、280-1 、280-3、280-5 、280-7 、280-9 地號土
    地部分（下稱系爭土地）提起本件行政訴訟。
二、兩造聲明：
　　(一)原告聲明：
      1.訴願決定及原處分關於系爭土地部分均撤銷。
      2.請求判命被告應作成准許系爭土地從94年度起改課田賦
        之行政處分。
      3.訴訟費用由被告負擔。
　　(二)被告聲明：
      1.駁回原告之訴。
      2.訴訟費用由原告負擔。
三、兩造陳述：
　　(一)原告主張：
      1.依建築技術規則設計施工篇第262條規定，山坡地平均
        坡度超過百分之三十者，不得開發建築，系爭土地經被
        告現場勘查確認種植雜木林為農業使用，惟其坡度是否
        超過百分之三十，仍請貴院准予勘驗。
      2.財政部80年11月28日台財稅第800421421號函釋略以，
        原屬符合土地稅法第22條規定應課徵田賦之土地，部分
        變更為非農業用地使用，依法應改課地價稅者，應按其
        實際使用面積，分別課徵田賦及地價稅等語；又財政部
        81年8月18日台財稅第811675581號函也有相同見解，符
        合實質課稅原則及比例原則之精神。因此，在農業用地
        上，領有雜項執照者，自應按該雜項執照實際使用面積
        ，核課地價稅，而非以該雜項工作物座落位置之土地地
        號，全部改課地價稅。至於雜項工作物實際使用面積以
        外之土地，應於建築房屋時，按照建築物實際使用面積
        ，核課地價稅。未建築部分土地，如繼續作農業使用者
        ，自應繼續課徵田賦。實務上，臺北市稅捐稽徵處信義
        分處94年1月6日北市稽信義甲字第09461367100號函，
        核准財團法人台北市臺灣許姓宗祠，就建照執照記載地
        上一層興建房屋面積，按建築執照法定建蔽率換算建築
        基地使用面積，核課地價稅，其餘面積仍課徵田賦。即
        係依財政部前開函釋規定意旨辦理。
      3.內政部66年5月25日台內字第737414號函略以，依平均
        地權條例第22條規定課徵田賦之農業用地，於變更為非
        農業用地使用時，應由該管市縣（市）政府查明依法變
        更地目後，再依施行細則第27條第2項規定，通知稅捐
        機關改課地價稅等語。系爭土地數十年來地目仍為「林
        」亦可證明系爭土地並未變更為非農業使用。
      4.系爭土地於75年6月29日以前即作農業使用並課徵田賦
        ，而地價稅係於每年之年底開徵，可以證明系爭土地於
        75年6月29日平均地權條條修正公布施行前，即已作為
        農業使用，並課徵田賦。因此系爭土地應符合土地稅法
        施行細則第22條之規定，於75年6月29日平均地權條例
        修正施行前，經核准徵收田賦，同時也符合非都市土地
        使用管制規定作農業用地使用之規定，自應課徵田賦。
      5.被告認為系爭土地領有臺北縣政府69年11月7日雜字第
        100號雜項執照，並74年4月24日北工建字第1499號建造
        執照設計變通知書，認為原告已變更使用。惟查，該雜
        項執照為道路水土保持工程，已施工建築部分，所使用
        之土地均已分割變更地目改課地價稅，不在本件爭訟範
        圍云云。
      6.提出本件訴願決定書、財政部80年11月28日台財稅
        第800421421號函、81年8月18日台財稅第811675581號
        函、臺北稅捐稽政處信義分處94年1月6日北市信義甲字
        第09461367100號函及內政部66年5月25日台內地字第
        737414號函等件影本為證。
　　(二)被告主張：
      1.原告仍爭訟之系爭土地，使用分區為「山坡地保育區」
        ，使用地類別為「丙種建築用地」，依非都市土地使用
        管制規則第3條規定係為非都市土地，核非依法編定之
        農業用地，且已規定地價在案，並無土地稅法第22條第
        1項本文所定課徵田賦之適用甚明。又系爭土地被告所
        屬新店分處曾接獲臺北縣政府69年11月7日雜字第100
        號雜項執照、臺北縣政府工務局74年4月24日北工建字
        第1499號建造執照設計變更通知書，依當時山坡地開發
        建築管理辦法第24條規定，山坡地應於雜項工程完工查
        驗合格後，領得雜項工程使用執照，始得申請建造執照
        ，是此部分土地前應均有領得雜項工程使用執照，被告
        所屬新店分處遂依臺北縣政府工務局建築執照變更通知
        書通報自75年起改課地價稅在案，改課當時土地所有權
        人並無異議。從而系爭6筆土地既自75年起即課徵地價
        稅，顯已不符土地稅法施行細則第22條第1款所定「於
        中華民國75年6月29日平均地權條例修正公布施行前，
        經核准徵收田賦仍作農業用地使用」之要件，是依財政
        部88年3月4日台財稅字第880099371號函釋：「非都市
        土地編為土地稅法施行細則第21條第1項以外之其他用
        地，應同時符合細則第22條第1款及第2款規定」意旨，
        亦無土地稅法施行細則第22條課徵田賦之適用，基上，
        被告否准原告改課田賦之申請，於法洵屬有據。
      2.另原告引述財政部80年11月28日台財稅第800421421號
        函釋，主張實質課稅原則及比例原則，即在農業用地上
        ，領有雜項照者，自應按該雜項執照實際使用面積，核
        課地價稅，而非以該雜項工作物坐落位置之土地地號，
        全部改課地價稅。至於雜項工作物實際使用面積以外之
        土地，應於建築房屋時，按照建築物實際使用面積，核
        課地價稅。未建築部分土地，如繼續作農業使用者，自
        應繼續課徵田賦。而非因雜項工作物之預定用途係供建
        築用，即將雜項工作物位置之土地地號，全部課徵地價
        稅云云。查本件係以整筆地號申請建造執照、雜項執照
        ，在申請之前先經過整地，而被告機關以申請時為準認
        定課徵，已如前述，故縱原告事後未作建築使用，甚或
        作其他使用，亦應由原告向被告申報經准許始可，查當
        時之土地所有權人並無提出部分仍作農業使用之申請，
        今原告亦未能舉證證明其主張，所稱按比例課稅，應無
        足採。又所謂實質課稅，原則上仍應於法律規定本旨之
        範圍內解釋之，本件系爭土地依上開所述，既非編定為
        農業用地，亦與土地稅法施行細則第22條規定課徵田賦
        之要件不合，自無違反實質課稅原則之問題。
      3.至原告主張系爭土地種植雜木林仍作農業使用，據「建
        築技術規定」建築設計施工編第262條規定，坡度超過
        百分之三十，不得開發建築，仍作農業使用，應徵收田
        賦云云，查系爭6筆土地核屬「非都市土地」，編定非
        為土地稅法第21條規定之農業用地已如前述，且已課徵
        地價稅，自無上揭土地稅法第22條第1項但書：「但都
        市土地合於左列規定者亦同：…三、依法限制建築，仍
        作農業用地使用者。四、依法不能建築，仍作農業用地
        使用者。…」規定之適用，是原告如認該系爭土地為丙
        種建築用地無法建築使用，自應依非都市土地使用管制
        規則之規定向主管機關申請土地變更編定為農業用地，
        俾符土地稅法第22條規定課徵田賦要件，系爭土地未變
        更編定為農業用地前，被告依前揭法令規定否准課徵田
        賦，並無不合等語。
　　理  由
一、按「本法所稱都市土地，指依法發布都市計畫範圍內之土地
    。所稱非都市土地，指都市土地以外之土地。」；「已規定
    地價之土地，除依第22條規定課徵田賦者外，應課徵地價稅
    。」；「非都市土地依法編定之農業用地或未規定地價者，
    徵收田賦。但都市土地合於左列規定者，亦同：一、依都市
    計畫編為農業區及保護區，限作農業用地使用者。二、公共
    設施尚未完竣前，仍作農業用地使用者。三、依法限制建築
    ，仍作農業用地使用者。四、依法不能建築，仍作農業用地
    使用者。五、依都市計畫編為公共設施保留地，仍作農業用
    地使用者。…。」，土地稅法第8條、第14條及第22條第1項
    各定有明文。次按「本法第22條第1項所稱非都市土地依法
    編定之農業用地，指依區域計畫法編定為農牧用地、林業用
    地、養殖用地、鹽業用地、水利用地、生態保護用地、國土
    保安用地之土地。」；「非都市土地編為前條第1項以外之
    其他用地合於左列規定者，仍徵收田賦。一、於中華民國75
    年6月29日平均地權條例修正公布施行前，經核准徵收田賦
    仍作農業用地使用者。二、合於非都市土地使用管制規定作
    農業用地使用者。」，行為時同法施行細則第21條第1項及
    第22條亦各定有明文。
二、前揭事實概要所載各情，為兩造所不爭，且有上開各該函文
    、原處分及訴願決定書等件影本附原處分及訴願機關卷可稽
    。依前述兩造主張之意旨，本件兩造間之爭點厥為：
    原告請求系爭土地應課徵田賦，有無理由？
三、經查，如附表所示原告所有系爭新坡段280 、280-1 、280-
    3 、280-5 、280-7 、280-9 地號土地，使用分區為「山坡
    地保育區」，使用地類別為「丙種建築用地」，依非都市土
    地使用管制規則第3 條規定係為非都市土地，核非依法編定
    之農業用地，且已規定地價在案，有臺北縣地籍地價地籍圖
    資料電傳資訊服務系統等件影本附原處分卷（第6-11頁）可
    稽，並無土地稅法第22條第1 項本文所定課徵田賦之適用。
    又系爭土地已領有臺北縣政府69年11月7 日雜字第100 號雜
    項執照，被告所屬新店分處收到臺北縣政府工務局74年4 月
    24日北工建字第1499號建造執照設計變更通知書，以當時山
    坡地開發建築管理辦法第24條規定，山坡地應於雜項工程完
    工查驗合格後，領得雜項工程使用執照，始得申請建造執照
    ，是此部分土地前應均有領得雜項工程使用執照，乃自75年
    起改課地價稅在案，有前開建造執照設計變更通知書影本附
    原處分卷（第99頁）可稽，而改課當時土地所有權人並無異
    議等情，亦為原告所不否認。系爭土地既自75年起課徵地價
    稅，已不符合行為時土地稅法施行細則第22條第1 款所定「
    於中華民國75年6 月29日平均地權條例修正公布施行前，經
    核准徵收田賦仍作農業用地使用」之要件。原告主張系爭土
    地符合前開規定，並舉前開規定之相關函釋，請求系爭土地
    應課徵田賦云云，即非有據。
四、又原告舉財政部80年11月28日台財稅第800421421 號函釋，
    主張比例原則及實質課稅原則，即在農業用地上，領有雜項
    照者，自應按該雜項執照實際使用面積，核課地價稅，而非
    以該雜項工作物坐落位置之土地地號，全部改課地價稅；至
    於雜項工作物實際使用面積以外之土地，應於建築房屋時，
    按照建築物實際使用面積，核課地價稅；未建築部分土地，
    如繼續作農業使用者，自應繼續課徵田賦。而非因雜項工作
    物之預定用途係供建築用，即將雜項工作物位置之土地地號
    ，全部課徵地價稅云云。經查，本件系爭土地係以整筆地號
    申請建造執照、雜項執照，在申請之前先經過整地，而被告
    以申請時為準認定課徵，已如前述；故縱原告事後未作建築
    使用（或作其他使用），亦應由原告向被告申報經准許始可
    。而當時之土地所有權人，並無提出部分仍作農業使用之申
    請，且原告亦未能舉證證明當時確有其情，則所稱應按比例
    課稅云云，尚不足採。又所謂實質課稅，應依法律規定之本
    旨解釋之，本件系爭土地既非編定為農業用地，核與行為時
    土地稅法施行細則第22條規定農業用地課徵田賦之要件不合
    ，亦無違反實質課稅原則。
五、原告復主張系爭土地種植雜木林仍作農業使用，據「建築技
    術規定」建築設計施工編第262 條規定，坡度超過百分之三
    十，不得開發建築，仍作農業使用，應徵收田賦云云。經查
    ，系爭土地屬於「非都市土地」，非編定為土地稅法第21條
    規定之農業用地，且已課徵地價稅，自無土地稅法第22條第
    1 項但書：「但都市土地合於左列規定者亦同：…三、依法
    限制建築，仍作農業用地使用者。四、依法不能建築，仍作
    農業用地使用者。…」規定之適用。是以原告主張系爭土地
    仍作農業使用，應徵收田賦云云，核屬無據，事證已明。原
    告復請求調查證據，勘驗系爭土地，核無必要，併此敘明。
六、從而，被告所屬新店分處以系爭土地與土地稅法課徵田賦規
    定不符，否准原告改課徵田賦之申請，於法並無違誤。訴願
    決定遞予維持，亦無不合。原告徒執前詞，訴請撤銷，並請
    求判命被告應作成准許原告所有系爭土地從94年度起改課田
    賦之行政處分，為無理由，應予駁回。
據上論結，本件原告之訴為無理由，依行政訴訟法第98條第3項
前段，判決如主文。
中　　華　　民　　國　　96　　年　 　6　　月　 21  　 日
                       第五庭審判長法  官　張瓊文
                                   法  官  胡方新
                                   法  官  蕭忠仁
上為正本係照原本作成。
如不服本判決，應於送達後20日內，向本院提出上訴狀並表明上
訴理由，如於本判決宣示後送達前提起上訴者，應於判決送達後
20日內補提上訴理由書（須按他造人數附繕本）。
中　　華　　民　　國　　96　　年　 　6　　月　 21  　 日
                                   書記官  蕭純純
